【裁判字號】    98,交簡上,8
【裁判日期】    980227
【裁判案由】    過失傷害
【裁判全文】
臺灣彰化地方法院刑事判決             98年度交簡上字第8號
上  訴  人
即  被  告  乙○○
上列上訴人因過失傷害案件，不服本院九十七年度彰交簡字第七
三六號中華民國九十七年十二月九日第一審簡易判決（原聲請簡
易判決處刑案號：九十七年度調偵字第四三四號），提起上訴，
本院管轄之第二審合議庭判決如下：
    主  文
原判決撤銷。
乙○○因過失傷害人，處拘役壹拾伍日，如易科罰金，以新臺幣
壹仟元折算壹日。
        事  實
一、乙○○於民國九十七年四月二十二日晚間十時三十分許，騎
    乘車牌號碼ＫＶＹ─九五六號重型機車沿彰化縣彰化市○○
    路三００巷由南往北方向行駛，途經彰化縣彰化市○○路與
    林森路三００巷之交岔路口，本應注意車前狀況，隨時保持
    必要之應變措施；且行經無號誌之交岔路口應減速慢行，且
    應讓行駛在主（幹）線道之車輛優先通行，而依當時情形，
    天候晴，路面乾燥無缺陷及障礙物，且視距良好，並無不能
    注意之情事，竟疏未注意及此，貿然通過前述路口，適時甲
    ○○（所涉犯之公共危險罪嫌，業經檢察官另為不起訴處分
    確定）騎乘車牌號碼ＳＱ二─九二０號輕型機車，沿彰化縣
    彰化市○○路由西往東方向行駛至前述交岔路口，亦明知機
    車駕駛人飲酒後不得駕駛機車，然甲○○亦疏未注意上情，
    於該日晚上九時許，在彰化縣彰化市朋友住處飲酒後，於該
    日晚上十時許仍貿然騎乘前述機車通過上開交岔路口，乙○
    ○見狀一時煞避不及，兩車發生碰撞，致甲○○人車倒地後
    ，因而受有右胸挫傷併第二、三、四、五肋骨骨折、右鎖骨
    骨折及右手第五掌骨骨折等傷害，嗣經警據報趕赴現場處理
    ，當場測試甲○○之呼氣酒精濃度，達每公升０．０八毫克
    ，並立即將甲○○送醫治療，始知上情。乙○○與甲○○發
    生碰撞後，即留在現場，於有偵查犯罪職權之機關或個人發
    覺其犯罪前，自動向接獲報案惟未報明肇事人姓名而前往現
    場處理本件車禍之員警坦承肇事而自首，警方並抄寫乙○○
    之年籍資料而主動接受裁判。
二、案經被害人甲○○訴由彰化縣警察局彰化分局報請台灣彰化
    地方法院檢察署檢察官偵查起訴。
    理  由
一、訊據上訴人即被告乙○○（以下簡稱被告）對於上開過失傷
    害之事實坦承不諱，核與證人即告訴人甲○○於警詢及偵訊
    時證述之情節相符，並有道路交通事故現場圖、道路交通事
    故調查報告表（一）、（二）、彰化縣警察局道路交通事故
    當事人酒精測定紀錄表、告訴人受傷之財團法人彰化基督教
    醫院診斷書各一份及照片八幀在卷可稽。按汽車行駛至無號
    誌之交岔路口，支線道應暫停讓幹道車先行。未劃分幹、支
    線或同為幹線道或支線道者，轉彎車應暫停讓直行車先行；
    如同為直行車或轉彎車者，左方車應暫停讓右方車先行；又
    行經無號誌之交岔路口時，應減速慢行，作隨時停車之準備
    ，道路交通安全規則第一百零二條第一項第二款、第九十三
    條第一項第二款分別定有明文。本件被告係沿彰化縣彰化市
    ○○路三００巷由南往北方向行駛，行經與林森路之交會之
    無號誌交岔路口時，適告訴人騎乘機車，沿林森路由西往東
    方向行駛，雙方於行至無號誌交岔路口時，被告係在支線道
    行駛之車輛應暫停讓告訴人之在幹道行駛之車輛先行，其卻
    未注意暫停讓幹道車先行，而告訴人亦未注意車前狀況，減
    速慢行，以致與告訴人所騎乘之機車在交岔路口發生碰撞，
    告訴人因而受有右胸挫傷併第二、三、四、五肋骨骨折、右
    鎖骨骨折及右手第五掌骨骨折等傷害，被告顯有過失，是以
    本件告訴人雖騎乘機車於行經該無號誌之交岔路口時，亦因
    未注意車前狀況而與有過失，然不能因告訴人之與有過失而
    減免被告之罪責。又被告之過失行為與告訴人受傷間，具有
    相當因果關係，是以本件被告過失傷害犯行堪予認定。
二、核被告所為，係犯刑法第二百八十四條第一項前段之過失傷
    害罪。又被告與告訴人發生碰撞後，被告即留在現場，於有
    偵查犯罪職權之機關或個人發覺其犯罪前，自動向接獲報案
    惟未報明肇事人姓名而前往現場處理本件車禍之員警坦承肇
    事而自首，警方並抄寫乙○○之年籍資料而主動接受裁判，
    此業被告與告訴人陳明無訛，並有彰化縣警察局道路交通事
    故肇事人自首情形紀錄表一份在卷可稽，是以本件被告確有
    自首之情形，爰依刑法第六十二條前段自首之規定，減輕其
    刑。原審判決以被告過失傷害犯行事證明確，據以論罪科刑
    ，固非無見，然原審未審酌被告有自首之情形，尚有違誤，
    上訴人即被告以其有悔過之心為由，指摘原審判決未諭知緩
    刑有所違誤，提起上訴，雖無理由，然原判決既有上述之違
    誤，自應由本院撤銷改判。爰審酌被告過失之情節、告訴人
    所生之損害、被告業於九十八年二月十三日與告訴人達成調
    解，此有本院調解筆錄一份在卷可稽及犯罪後之態度等一切
    情狀，量處如主文第二項所示之刑，並依刑法第四十一條第
    一項前段之規定諭知易科罰金之折算標準，以示懲儆。又本
    件被告曾於九十五年間因違反毒品危害防制條例案件，經法
    院判決有期徒刑八月確定，嗣經裁定減刑為有期徒刑四月確
    定，甫於九十六年七月二十日執行完畢，再因過失犯本案，
    雖不構成累犯，惟與得宣告緩刑之要件不符，故無從為緩刑
    之諭知，附此敘明。
據上論斷，應依刑事訴訟法第四百五十五條之一第一項、第三項
、第三百六十九條第一項前段、第四百五十二條、第二百九十九
條第一項前段，刑法第二百八十四條第一項前段、第四十一條第
一項前段、第六十二條前段，刑法施行法第一條之一，判決如主
文。
本案經檢察官陳茂榮到庭執行職務。
中    華    民    國    98    年    2     月    27    日
                  臺灣彰化地方法院刑事第二庭
                                  審判長法官   石馨文
                                  法      官   陳秋錦
                                  法      官   羅永安
以上正本證明與原本無異。
本件不得上訴。
中    華    民    國    98    年    3     月     2    日
                                  書  記  官   洪年慶
附錄本案論罪科刑法條全文：
中華民國刑法第284條
（過失傷害罪）
因過失傷害人者，處6月以下有期徒刑、拘役或5百元以下罰金，
致重傷者，處1年以下有期徒刑、拘役或5百元以下罰金。
從事業務之人，因業務上之過失傷害人者，處 1 年以下有期徒刑
、拘役或1 千元以下罰金，致重傷者，處 3 年以下有期徒刑、
拘役或 2 千元以下罰金。


司法院資訊處製作；財團法人民間司法改革基金會備份。
